【裁判字號】    98,易,1349
【裁判日期】    980930
【裁判案由】    詐欺
【裁判全文】
臺灣板橋地方法院刑事判決              98年度易字第1349號
公  訴  人  臺灣板橋地方法院檢察署檢察官
被      告  甲○○○
選任辯護人  陳世源律師
上列被告因詐欺案件，經檢察官提起公訴（98年度偵字第6152、
8893號），暨移送併辦（臺灣高雄地方法院檢察署98年度偵字第
16444 號），本院判決如下：
    主    文
甲○○○幫助犯詐欺取財罪，處有期徒刑伍月，如易科罰金，以
新臺幣壹仟元折算壹日。
    事    實
一、甲○○○預見提供金融帳戶之存摺、提款卡、密碼及開戶印
    章供他人使用，將幫助他人遂行詐欺犯行，仍不違背其本意
    ，而基於幫助他人詐欺犯罪之故意，於民國97年1 月18日，
    在中國信託商業銀行蘆洲分行完成開戶後，即在上址銀行門
    口，將該行000-000000000000號帳戶（下稱系爭帳戶）之存
    摺、金融卡、密碼、開戶印章等物，均交付予自稱「黃少棋
    」之成年男子丙○○轉交成年人共組之詐欺集團使用，而幫
    助從事詐欺取財之犯行。其後該詐欺集團成員竟基於意圖為
    自己不法所有之意圖，於97年12月17日上午9 時許，在不詳
    地點，以電話向丁○○佯稱丁○○涉犯刑事案件，須按指示
    匯款以配合調查為詐術，致丁○○陷於錯誤，於同年月22日
    下午1 時34分許，至花蓮縣花蓮市○○路之中國信託商業銀
    行，臨櫃匯款新臺幣（下同）728,000 元匯至系爭帳戶。再
    於97年12月19日上午11時許，在不詳地點，以電話向乙○○
    謊稱乙○○與他人共犯詐欺案件，須依指示匯款以配合調查
    為詐術，使乙○○陷於錯誤，於同日下午3 時42分許，至高
    雄市三民區○○○路78號永豐銀行三民分行，轉帳匯款1,15
    0,000 元匯至系爭帳戶。嗣因丁○○及乙○○發覺受騙，均
    報警處理，始知上情。
二、案經台北縣政府警察局蘆洲報請，及台北市政府警察局內湖
    分局呈請臺灣士林地方法院檢察署陳請臺灣高等法院檢察署
    令轉臺灣板橋地方法院檢察署檢察官偵查起訴，暨併案審理
    。
    理    由
一、按被告以外之人於審判外之陳述，雖不符前4 條之規定，而
    經當事人於審判程序同意作為證據，法院審酌該言詞陳述或
    書面陳述作成時之情況，認為適當者，亦得為證據，刑事訴
    訟法第159 條之5 定有明文；故當事人如放棄對原供述人之
    反對詰問權，於審判程序表示同意該等傳聞證據可作為證據
    ，除法院認該傳聞證據欠缺適當性外，自可承認其證據能力
    。經查，關於本案屬於審判外陳述之傳聞證據，公訴人、被
    告甲○○○及其辯護人於審判程序均同意作為證據，且經本
    院審酌該證據作成情況均無不適當之情形，是依上開規定，
    認得作為本案證據。
二、訊據被告甲○○○固不否認有於上述時、地，交付系爭帳戶
    之存摺、金融卡、密碼、印章予丙○○之事實；惟矢口否認
    有何幫助詐欺之犯行，辯稱：當初是為辦理貸款才將上開物
    品交付，不知道會遭詐欺集團充作詐騙工具使用云云。經查
    ：
  (一)被害人丁○○、乙○○分別遭前開犯罪集團成員施以詐術而
    陷於錯誤，始將前述金額之款項分別匯入系爭帳戶等情，業
    經被害人丁○○、乙○○各於警詢時指訴綦詳，並有存摺類
    匯款憑條、中國信託商業銀行98年1 月7 日中信銀字第0982
    2271201124號函及所附系爭帳戶整合性通訊資料、帳戶歷史
    交易查詢表、98年4 月10日函及所附系爭帳戶開戶基本資料
    、印鑑卡、一般金融卡申請表、台幣存提交易憑證影本各1
    份在卷可稽，而可認定系爭帳戶之存摺、金融卡、密碼、開
    戶印章等物，確已遭詐騙集團作為詐騙之用甚明。
  (二)被告雖辯伊稱僅有小學學歷，智識不及常人，另已於97年12
    月29日親至中國信託商業銀行蘆洲分行查詢系爭帳戶狀況再
    報警處理，又名下有財產，是無幫助詐欺之可能云云。然查
    ：
  1.金融機構帳戶係供個人存、提款、轉帳等金錢支配處分之用
    ，對個人權益影響甚大，縱令需交付他人使用，亦必基於特
    殊之親密或信賴關係；又金融機構帳戶係專屬個人使用，具
    有強烈之屬人性格，且申請並無特殊限制，一般民眾皆得輕
    易於各銀行開戶，總數亦無特別管制，同一名義人若有使用
    上需要，得開立多數帳戶同時使用，此乃眾所周知之事實；
    故一旦有人刻意索取他人帳戶使用，依一般常識，極易判斷
    係隱身幕後者為規避偵查機關追緝之考慮而為，自可產生與
    不法犯罪目的相關之合理懷疑。而被告係身心健全之人，縱
    使學歷不高，然擔任昶輝企業社負責人（此為被告所自承，
    見本院卷第35、37頁），交付帳戶時年齡約54歲，足見已有
    豐富之社會經驗，對此應知之甚詳；又詐欺集團利用他人帳
    戶作為取款工具等情，已廣為媒體報載，被告亦無從諉為不
    知；況被告自承交付帳戶予丙○○後約1 個多月，即知悉辦
    理貸款失敗等情（見本院卷第46頁），卻仍未積極取回，反
    繼續出借予不知真實姓名之陌生人丙○○，並於97年10月7
    日向銀行申請補發金融卡後，再交予丙○○使用（此經被告
    自承在卷，並有補發申請書在卷可憑），可見其對於該帳戶
    是否遭盜用於犯罪行為並不在意。從而，本案犯罪之發生並
    未違背被告本意，其具有幫助詐欺取財之不確定故意至明。
  2.再者，向銀行辦理貸款，雖有開立帳戶以供核撥款項及支付
    本利之需求，然無一同交付帳戶存摺、金融卡、密碼、印章
    之理，足見被告辯稱欲辦貸款而交付帳戶云云，核與常情有
    悖，難信為真。
  3.另被告自陳交付系爭帳戶等物之時，急需資金且信用不佳（
    見本院卷第35、104 頁）；又至銀行查詢系爭帳戶狀況係於
    97年12月29日，距交付時間已將近1 年，又分別在該帳戶遭
    供作詐欺使用（97年12月19日）及經列為警示帳戶（97年12
    月23日，見偵(二)卷第9 頁）之後，是其提出名下有財產之財
    產查詢清單（見本院卷第37頁）及有至中國信託商業銀行蘆
    洲分行查詢系爭帳戶狀況並報警等情，均難據為對其有利之
    認定。
  4.至於被告辯稱其至台北縣政府警察局蘆洲分局蘆洲派出所接
    受詢問時，有當場以電話聯絡丙○○乙節，業經該所員警曾
    文彬陳稱：當天是被告先和丙○○通話，後來我想要聯絡丙○○到警局說明而再撥打電話時，就已無人接聽了；因為被
    告與丙○○通話時並未使用擴音功能，而且有時候還走出去
    派出所外面講，所以我只有聽到被告問說「為什麼借本子給
    你辦貸款，卻拿去騙人……。」等語明確，有臺灣板橋地方
    法院檢察署檢察官98年3 月26日公務電話紀錄1 紙在卷可憑
    （見偵(二)卷第49頁）。則依上開內容可知，當日員警並未與
    丙○○通話或聽聞丙○○說話內容，僅聽到被告單方之陳述
    ，自無從作為有利被告之認定。
  (三)綜上所述，本案事證明確，被告辯稱其為辦理貸款而交付存
    摺、金融卡、密碼、開戶印章等物，顯不足採，其提供上開
    物品供詐欺集團使用，而幫助犯詐欺取財罪之犯行，堪以認
    定。
三、按刑法上之幫助犯，係對於犯罪與正犯有共同之認識，而以
    幫助之意思，對於正犯資以助力，而未參與實施犯罪之行為
    者而言（最高法院88年度臺上字第1270號判決參照）；故如
    未參與實施犯罪構成要件之行為，且係出於幫助之意思提供
    助力，即屬幫助犯。查被告提供系爭帳戶之存摺、金融卡、
    密碼、開戶印章等物予他人使用，使詐欺集團向被害人丁○○、乙○○詐騙財物後，得以使用系爭帳戶為匯款工具，致
    被害人2 人分別匯款至被告帳戶內，而遂行詐欺取財之犯行
    ，顯係參與詐欺取財構成要件以外之行為，而對該詐騙集團
    遂行詐欺取財犯行資以助力。故核被告所為，係犯刑法第30
    條第1 項前段、第339 條第1 項之幫助詐欺取財罪。按連續
    幫助與幫助連續為不同之犯罪態樣，如基於概括犯意，多次
    幫助他人犯罪，為連續幫助，該幫助者有多次犯罪行為；如
    以一幫助行為，幫助他人連續犯罪，則為幫助連續，就幫助
    犯而言，僅有1 次犯罪行為（最高法院刑事判決96年度台非
    字第245 號判決參照）。查被告僅以一幫助行為提供帳戶等
    物，雖詐欺集團分別持以詐欺丁○○、乙○○2 人，就被告
    而言，僅有1 次犯罪行為，仍僅成立一幫助犯之罪，自無庸
    依刑法第55條規定論以想像競合，附此敘明。另被告所為，
    係對正犯資以助力，其本身並未參與犯罪構成要件之行為，
    情節自屬較為輕微，依刑法第30條第2 項之規定，按正犯之
    刑減輕其刑。至於移送併辦部分，均與起訴書之事實相同，
    即與已起訴之該部分係屬同一事實，本院自得併予審理。再
    者，被告開立並立即交付系爭帳戶存摺、金融卡、密碼、開
    戶印章等物之時間為97年1 月18日；又被害人丁○○匯款之
    時、地，分別為97年12月22日下午1 時34分許，在花蓮縣花
    蓮市○○路之中國信託商業銀行，已經被告於審理時，及丁○○於警詢時分別供證明確（見偵(一)卷第5 頁、本院卷第10
    3 頁），並有存摺類匯款憑條、被告系爭帳戶開戶基本資料
    各1 份在卷可稽（見偵(三)卷第7 、10頁）；是公訴人分別誤
    為被告於97年6 月間某日交付系爭帳戶、丁○○於97年1 月
    17 日 上午10時16分，在花蓮縣花蓮市○○路之土地銀行匯
    款，容有未洽，附此敘明。
四、爰審酌被告提供上開帳戶予詐欺集團使用，助長社會詐財犯
    罪之風氣，並造成無辜民眾受騙而生金錢損失，不僅擾亂金
    融交易往來秩序，亦使執法人員難以追查該詐騙者之真實身
    分，行為實屬不該，且犯後未見悔意，又造成被害人丁○○
    、乙○○龐大金額之損失；惟念被告素行良好，僅交付名下
    帳戶1 個，惡性尚非十分重大，及被告犯罪之動機、目的、
    手段等一切情狀，量處如主文所示之刑，併諭知易科罰金之
    折算標準，以資懲儆。
五、據上論斷，應依刑事訴訟法第299 條第1 項前段，刑法第33
    9 條第1 項、第30條第1 項、第2 項、第41條第1 項前段，
    刑法施行法第1 條之1 ，判決如主文。
本案經檢察官楊景舜到庭執行職務。
中    華    民    國    98    年    9     月    30    日
                  刑事第十六庭  審判長法  官  王綽光
                                      法  官  陳正昇
                                      法  官  洪珮婷
以上正本證明與原本無異。
如不服本判決應於收受本判決後10日內向本院提出上訴書狀，並
應敘述具體理由。
                                      書記官  陳永訓
中    華    民    國    98    年    9     月    30    日
附錄本判決論罪之法條：
中華民國刑法第339條第1 項
意圖為自己或第三人不法之所有，以詐術使人將本人或第三人之
物交付者，處5 年以下有期徒刑、拘役或科或併科1 千元以下罰
金。


司法院資訊處製作；財團法人民間司法改革基金會備份。
